臺灣高等法院民事裁定
109年度抗字第1327號
抗  告  人  邱志成  
代  理  人  劉睿哲律師

上列抗告人因與相對人吳信德間聲明異議事件，對於中華民國10
9年9月8日臺灣桃園地方法院109年度執事聲字第52號所為裁定，
提起抗告，本院裁定如下：
    主  文
原裁定及原法院司法事務官於民國一○九年四月二十八日所為一○
八年度司執字第一九八一○裁定均廢棄。
抗告程序費用由相對人負擔。
    理  由
一、本件異議及抗告意旨略以：相對人於民國107年9月13日以原
    法院105年度原訴字第16號和解筆錄（下稱系爭和解筆錄）
    為執行名義聲請強制執行，經原法院以107年度司執字第712
    20號損害賠償強制執行事件（下稱71220號執行事件）受理
    ，嗣因執行無結果發給債權憑證（下稱系爭債權憑證）。相
    對人於108年3月13日再持系爭債權憑證向原法院聲請強制執
    行，經原法院以108年度司執字第19810號損害賠償強制執行
    事件（下稱19810號執行事件）受理，並於108年3月15日囑
    託桃園市八德地政事務所查封抗告人所有門牌號碼桃園市○○
    區○○路000巷0弄0號房屋及坐落基地，抗告人不服，聲明異
    議，原法院司法事務官於109年4月28日以108年度司執字第1
    9810號裁定（下稱原處分）駁回其聲明異議，抗告人對原處
    分提出異議，復經原裁定駁回其異議。然系爭和解筆錄第1
    條所謂之「增編」，係指依「公有土地增編原住民保留地處
    理原則」（下稱系爭原住民保留地處理原則）所為之「增編
    」，抗告人已將系爭和解筆錄附件所示之紅色標示範圍（下
    稱系爭紅色標示範圍）辦理「增編」，且該部分土地已為相
    對人所使用，其並未違反系爭和解筆錄第1條約定。原處分
    及原裁定誤認「增編」係指將系爭紅色標示範圍併入新竹縣
    ○○鄉○○段○○○段00地號土地（下稱41地號土地），而駁回其
    異議，均有違誤。爰請求廢棄原裁定、原處分，並撤銷1981
    0號執行事件所為之強制執行程序，及駁回相對人依系爭和
    解筆錄及系爭債權憑證所為強制執行之聲請等語。
二、按執行法院就訴訟上成立之和解而為強制執行，應依其已確
    定之內容為之，如未經和解內容確定之事項，於執行中發生
    爭執時，除另案起訴以求解決外，自不得貿予執行。又執行
    名義附有條件者，依強制執行法第4條第2項規定，須於條件
    成就後，始得開始強制執行。所謂執行名義附有條件，係指
    執行名義內容關於債務人之給付，繫於一定事實之到來，如
    債務人對於該條件是否成就有所爭執，因執行法院並無實體
    審認之權限，除另案起訴以求解決外，不得率予強制執行（
    最高法院86年度台抗字第633號裁定意旨參照）。
三、經查，系爭和解筆錄第1條約定：「被告（即抗告人）同意
    協助原告（即相對人）於107年8月30日前將坐落於新竹縣○○
    鄉○○段○○○段00地號土地之範圍增編為如附件之空照圖及地
    籍圖紅色標示範圍，若被告逾期無法履行前開條件，願賠償
    原告新臺幣參佰萬元」（71220號執行事件卷第6至7頁）。
    足見兩造係以「抗告人逾期未協助相對人於107年8月30日前
    將41地號土地之範圍增編系爭紅色標示範圍」作為相對人對
    抗告人300萬元損害賠償債權成立之條件，待約定條件成就
    後，相對人始得聲請強制執行，系爭和解筆錄應屬附條件之
    執行名義。相對人雖主張系爭紅色標示範圍增編後之地號為
    新竹縣○○鄉○○段0000○0000地號土地，該兩筆土地之地目為
    森林用地，與41地號土地之地目為農牧用地，兩者地號、地
    目均不相同，抗告人未協助其增編系爭紅色標示範圍，系爭
    和解筆錄第1條約定之條件已成就，抗告人應賠償其300萬元
    等語。然抗告人則抗辯為履行系爭和解筆錄第1條約定，已
    與相對人配偶即證人邱鈺雯共同辦理41地號土地增編相關事
    宜，並由邱鈺雯以抗告人母親林秋妙名義於106年4月19日向
    新竹縣尖石鄉公所（下稱尖石鄉公所）提出申請，經尖石鄉
    公所於106年6月15日辦理會勘，會勘意見則須依林務局劃定
    範圍辦理增編，業經邱鈺雯到庭證述明確，並有申請書、證
    明書、切結書及補辦增劃編原住民保留地會勘紀錄表、109
    年12月10日訊問筆錄附卷可憑（本院卷第143至149、238至2
    39頁）。又本件增編過程須經尖石鄉公所提出補辦增編原住
    民保留地初審同意清冊後，送交新竹縣政府，並由新竹縣政
    府轉請行政院原住民族委員會轉請各公有土地管理機關同意
    ，亦有尖石鄉公所107年6月7日尖鄉民字第1073001513號函
    、補辦增編原住民保留地初審同意清冊附卷可佐（71220號
    執行事件卷第49至50頁）等語。可見兩造就系爭和解筆錄第
    1條約定之給付內容，舉凡如何辦理「增編」、增編結果之
    具體內容為何等均有爭執。且抗告人簽立系爭和解筆錄時之
    訴訟代理人即證人丁俊和律師亦到庭證稱：所謂「增編」本
    來就不是抗告人可以處分，兩造簽立系爭和解筆錄時僅可約
    定抗告人協助處理增編事宜，當時沒有講到「增編」的方式
    等語（本院卷第235頁），益徵兩造對抗告人有無依系爭和
    解筆錄第1條約定履行一節迭有爭議，則關於系爭和解筆錄
    第1條約定之給付內容為何，相對人所主張抗告人應負賠償
    責任事由是否存在等情，應屬執行名義即系爭和解筆錄實體
    內容之爭執，非執行法院形式審查即可判斷，仍需經事實審
    法院為實體調查證據，兩造進行攻防辯論後，始得認定。且
    抗告人以其已履行系爭和解筆錄第1條約定，相對人對其並
    無300萬元損害賠償債權存在為由，提起訴訟，經原法院以1
    09年度原訴字第54號確認債權不存在事件受理，業經本院調
    取該民事卷宗確認無訛，相對人對抗告人之300萬元損害賠
    償債權是否成立，應由上開訴訟加以確認，執行法院自不得
    率予執行。原法院司法事務官以本件執行程序並無違誤，駁
    回抗告人之異議，原裁定予以維持，均有未洽。抗告意旨指
    摘原裁定及原處分不當，求予廢棄，為有理由。惟本件尚有
    19810號執行事件所為之強制執行程序應否撤銷，及相對人
    依系爭和解筆錄及系爭債權憑證所為強制執行之聲請應否駁
    回之後續程序待處理。爰由本院將原裁定及原處分廢棄，由
    執行法院另為適法之處理。
四、綜上所述，系爭和解筆錄為附條件之執行名義，抗告人對於
    條件是否成就有所爭執，應待事實審法院調查審認，執行法
    院不得率予執行。
五、據上論結，本件抗告為有理由，爰裁定如主文。
中　　華　　民　　國　　110 　年　　1 　　月　　29　　日
                  民事第十二庭  
                      審判長法  官  陳秀貞
                            法  官  毛彥程
                            法  官  林哲賢
正本係照原本作成。
本裁定除以適用法規顯有錯誤為理由外，不得再抗告。如提起再
抗告，應於收受送達後10日內委任律師為代理人向本院提出再抗
告狀。並繳納再抗告費新臺幣１千元。
中　　華　　民　　國　　110 　年　　2 　　月　　2 　　日

　　　　　　　　　　　　　　書記官  陳盈真